臺灣板橋地方法院刑事裁定　　　　　　　96年度交聲字第60號
原處分機關　交通部公路總局臺北區監理所
異　議　人　甲○○
即受處分人
上列受處分人因違反道路交通管理處罰條例案件，對於交通部公
路總局臺北區監理所於中華民國95年12月5 日以北監自裁字第裁
40-C00000000號違反道路交通管理事件裁決書所為之裁決處分不
服，聲明異議，本院裁定如下：
    主  文
異議駁回。
    理  由
一、聲明異議意旨略稱：異議人即受處分人甲○○並未肇事逃逸
    ，肇事原因與舉發認定不符，異議人有和受傷人和解，是事
    後到警局做筆錄才加開肇事逃逸罰單，請求撤銷原處分云云
    。
二、按「汽車駕駛人駕駛汽車肇事致人受傷或死亡者，應即採取
    救護措施及依規定處置，並通知警察機關處理，不得任意移
    動肇事汽車及現場痕跡證據，違反者處新臺幣三千元以上九
    千元以下罰鍰。但肇事致人受傷案件當事人均同意時，應將
    肇事汽車標繪後，移置不妨礙交通之處所。」「前項駕駛人
    肇事致人受傷而逃逸者，吊銷其駕駛執照；致人重傷或死亡
    而逃逸者，吊銷其駕駛執照，並不得再考領。」「汽車駕駛
    人，曾依本條例其他各條規定吊銷駕駛執照者，一年內不得
    考領駕駛執照。」道路交通管理處罰條例第六十二條第四項
    、第三項、第六十七條第三項定有明文。
三、據本院調取本院九十五年度交訴字第十七號案即異議人被訴
    肇事致人受傷而逃逸案卷查核結果：
（一）異議人於九十五年九月十一日十九時二十分許，駕駛車牌
      號碼二Ｅ－七九一六號自小客車，自臺北縣林口鄉欲返回
      臺北縣蘆洲市住處，沿臺北縣五股鄉○○路○段往成泰路
      方向行駛，於行經民義路一段二○五號前，本應注意汽車
      行駛時，駕駛人應注意車前狀況，並隨時採取必要之安全
      措施，且依當時天候佳、夜間有照明、路面乾燥、無缺陷
      ，道路無障礙物，視距良好等狀況，並無不能注意之情形
      ，竟疏未注意及此，適有未注意左右來車、亦有過失之行
      人林牧生由北向南方向橫越前開道路，異議人見狀緊急煞
      車，雖已煞停，該車輛前方仍碰撞到林牧生持作柺杖使用
      之雨傘，造成林牧生重心不穩往後倒，受有頭部外傷併頭
      皮撕裂傷約五點五公分等傷害。惟此事故發生後，異議人
      雖一度下車查看，惟未對林牧生採取任何必要救護措施，
      即又逕行上車駛離現場逃逸等情，業經證人林牧生、陳世
      維指證明確：
  １、證人林牧生於警詢中稱：九十五年九月十一日十九時三十
      一分許，我從五股鄉○○路○段二○五號對面要到二○五
      號，走到路中央雙黃線時，突然有一輛自用小客車沿民義
      路一段往成泰路方向行駛，自小客車撞到我，致我倒地，
      該自小客車有下車察看，我舉起雙手叫他扶我起來，他不
      理我就轉頭回駕駛座，駕駛該肇事車輛往成泰路方向逃離
      現場，附近路人將我扶起來，我借附近商家的電話叫我女
      兒到現場，等警方到現場處理，由救護車送我到淡水馬偕
      醫院就醫，肇事者並沒有留下電話、車號、姓名給我，亦
      沒有報警及救護我，該自小客車左葉子板輕微擦撞到我所
      帶的雨傘（當時雨傘作為柺杖使用），事故發生後受有頭
      部外傷併頭皮撕裂傷等語。而林牧生確實因此受有頭部外
      傷併頭皮撕裂傷（五點五公分），亦有上述案卷所附之馬
      偕紀念醫院診斷證明書一份可稽。
  ２、目擊證人陳世維於本院九十五年度交訴字第十七號案審理
      中證稱：當日與客戶（劉維中）站在臺北縣五股鄉○○路
      ○段一九三巷口聊天，當時看到一台福特ＥＳＣＡＰＥ箱
      型車車速不是很慢，緊急煞車，剛好撞到一個要過馬路的
      老人家，那個老人家從我的左邊要過馬路的時候，我就覺
      得很危險，因為民義路的車流量很大，當我心裡替他擔心
      的時候，該車就緊急煞車，有煞停，當時是車子的保險桿
      輕輕的碰到老人家的腿，力道不是很大，但是老人家重心
      不穩，就往後倒後腦勺撞到地上，很大一聲，被害人後腦
      杓有流血，地上有血跡，車上的駕駛人沒有下來，而且還
      倒車繞過那個老人，往山下跑掉，很多人都過去叫那台車
      ，叫他停下來，是我的朋友劉先生打手機報案，也是我朋
      友跟警察報告那個車號，詳細的車號我現在也記不住，發
      生這件事情後，我跟劉先生、我的舅舅、麵攤、理髮店，
      附近的人都跑出來看，附近的鄰居很多人都有看到車子跑
      掉，後來我聽承辦警察說，這件事情是有很多人報案，可
      以查紀錄，但我們在那邊議論紛紛的時候，警察還沒有到
      時，我們親眼看到這部車繞回來，停在事發地點，我就看
      到肇事駕駛從車上走下來，故意去路邊假裝上廁所，還邊
      看老人家，過了一陣子之後假裝是路人過去問老人家有無
      什麼事，我有跟警察陳述，這個人就是肇事者，但我不知
      道為何警察沒有當場對他作處理，後來員警的人有派人去
      看住那部車，後來肇事者就跑掉了等語。證人陳世維之證
      述核與偵查中所述相符，且證人與被告並無怨隙，並誣攀
      被告之動機，其證述目擊過程完整而詳細。
（二）再者，依據該案卷附臺北縣政府警察局蘆洲分局製作之疑
      似交通事故肇事逃逸追查表，被告肇事後棄車逃離現場，
      警方當日通知被告說明，被告亦未到現場，遲至翌日方至
      警局說明。核與陳世維證稱：被告肇事逃逸後，又再度駕
      車返回現場，佯裝路人關心被害人傷勢，嗣後棄車逃逸等
      情相符。至於被告所駕駛之上開車輛是碰撞到林牧生的腿
      部還是所持雨傘，林牧生、陳世維之證述有所出入，但由
      於陳世維所站位置之角度關係，就視覺所呈現之情形認為
      被告有撞倒被害人的腿部，該部分不符之處，仍應以證人
      即被害人林牧生之指述為準。
（三）綜上所析，雖異議人未直接碰撞到林牧生身體，然其駕駛
      之車輛碰撞到林牧生持作柺杖使用之雨傘，導致林牧生重
      心不穩而向後跌倒，後腦杓碰撞地面，致林牧生受上開傷
      勢，此有診斷證明書在卷可參，林牧生受傷與被告之駕駛
      行為有相當因果關係。而依當時情形，被告應注意能注意
      而未注意車前狀況，顯有過失，對林牧生受傷乙節，自應
      負過失責任。復依地上血跡及林牧生倒地之情形，被告顯
      然可知林牧生受傷，竟未留下電話、姓名即駕車逃逸，被
      告有肇事逃逸之行為，堪以認定。
（四）至異議人嗣後於本院九十五年度交訴字第十七號案審理中
      提出和解書一份，內容略為林牧生係因重心不穩失去平衡
      自行跌倒，被告發現後緊急煞車，未撞擊到林牧生，被告
      有確認無直接撞擊後始駛離現場云云。然上開和解書內容
      與林牧生於警詢中證述內容，針對被告駕駛上開車輛有無
      碰撞林牧生身體或所持物品，以及被告是否與林牧生確認
      過肇事責任後離去等重要事項，有重大歧異，但林牧生於
      九十五年十二月十五日死亡，有法務部戶役政作業系統為
      憑，本院無從傳喚林牧生詳究差異。而證人林孟璇即林牧
      生之女曾於該案審理時到庭證稱：伊父親林牧生說被告車
      子碰到伊父親的雨傘，伊父親不慎跌倒，跌倒之後，被告
      有下車看伊父親，我父親要他扶他起來，被告沒有理他就
      走了等語，核與林牧生於警詢中指述相符，因本異議案件
      之處理係以裁定終結，非關實體犯罪事實之認定，可循自
      由證明證據法則行之，證人林孟璇之傳聞轉述可為證據使
      用，異議人所提和解書內容與林牧生先前證述不符，亦與
      目擊證人陳世維證述內容差異甚大，自不足採信。又異議
      人所辯稱伊有下車跟林牧生釐清有無肇事責任，而林牧生
      說身體不舒服，要被告先行離開云云。然林牧生已有相當
      年紀，因頭部倒地受創，急需送醫救治，豈有可能不向異
      議人求救，任由肇事之異議人離去，再另請路人送醫，被
      告辯稱之詞，悖於社會常情通念，洵無可採。
四、據上，臺北縣政府警察局依據異議人駕車肇事致人受傷逃逸
    之違規事實，於九十五年九月十二日製發北縣警交字第Ｃ00
    000000號舉發違反道路交通管理事件通知單予以處罰，通知
    異議人於九十五年九月二十六日前到案接受裁決，原處分機
    關即交通部公路總局臺北區監理所於九十五年十二月五日，
    依據道路交通管理處罰條例第六十二條第四項、第三項、第
    六十七條第三項，以北監自裁字第裁40-C00000000號違反道
    路交通管理事件裁決書裁決異議人罰鍰新臺幣九千元，吊銷
    駕駛執照一年，逾期不繳罰鍰及送繳駕駛執照者，應強制執
    行及自96年1 月5 日逕行吊銷，駕駛執照吊銷後，自九十六
    年一月五日起一年內不得重新考領駕駛執照，並無違誤，其
    聲明異議請求撤銷原處分顯無理由，應予駁回。
據上論斷，應依道路交通案件處理辦法第十九條，裁定如主文。
中　　華　　民　　國　　96　　年　　6 　　月　　29　　日
                  交通法庭  法　官  陳恆寬
以上正本證明與原本無異
如不服本裁定應於送達後5日內向本院提出抗告狀
                            書記官　張惠芳
中　　華　　民　　國　　96　　年　　7 　　月　　6 　　日
